【裁判字號】    92,交上訴,252
【裁判日期】    921231
【裁判案由】    公共危險等
【裁判全文】
臺灣高等法院刑事判決                          九十二年度交上訴字第二五二號
    上  訴  人  臺灣板橋地方法院檢察署檢察官
    被      告  乙○○
    選任辯護人  鍾康治律師
右上訴人因公共危險等案件，不服臺灣板橋地方法院九十一年度交訴字第一四五號，
中華民國九十二年九月九日第一審判決（起訴案號：臺灣板橋地方法院檢察署九十一
年度偵字第一二八五八號），提起上訴，本院判決如左：
    主  文
原判決撤銷。
乙○○從事業務之人，因業務之過失傷害人，處有期徒刑參月，如易科罰金，以參佰
元折算壹日。又駕駛動力交通工具肇事，致人受傷而逃逸，處有期徒刑陸月，如易科
罰金，以參佰元折算壹日。應執行有期徒刑捌月，如易科罰金，以參佰元折算壹日。
    事  實
一、乙○○係為特力屋量販店送貨之小貨車司機，為從事駕駛業務之人，於民國（下
    同）九十年十二月二十七日（起訴書誤為十七日，應予更正）上午九時許，駕駛
    車號ＳＨ｜七二○一號自用小貨車，沿臺北縣林口鄉○○路往八里方向行駛，行
    經該路段與湖子路交岔路口欲右轉時，本應注意汽車駕駛人應注意後方來車，準
    備隨時採取必要安全措施，以防止危險之發生，而依當時情形又無不能注意之情
    事，竟疏未注意貿然右轉，適有丙○○騎乘車號ＰＯＰ｜八三三號（重型）機車
    ，沿上開路段同向行駛於乙○○車輛右後方，乙○○小貨車之右後方因而擦撞丙
    ○○機車左方後視鏡，造成人車倒地，致丙○○受有左鎖骨骨折之傷害；肇事後
    ，乙○○見狀並未停車予以救護，竟加速逃逸，幸經不詳之路人及丙○○本人記
    下肇事車輛車號，報警循線查獲。
二、案經丙○○訴由臺北縣政府警察局新莊第分局報請臺灣板橋地方法院檢察署檢察
    官偵查起訴。
    理  由
一、訊據被告乙○○矢否認有任何犯行，辯稱：告訴人之指述有矛盾之處，且被告之
    車毫無車損痕跡，本件認定犯罪時間有出入，不知明提供車號者應無其人，被告
    並無過失傷害及肇事逃逸犯行云云。惟查：
  (一)按認定犯罪事實所憑之證據，並不以直接證據為限，即綜合各間證據，本於推理
    之作用，為認定犯罪事實之基礎，如無違背一般經驗法責，尚非法所不許。又，
    被害人之陳述如無瑕疵，且就其他方面調查又與事實相符，自足採為科刑之基礎
    （最高法院四十四年臺上字第七０二號、六十一年臺上字第三０九九號判例意旨
    參照）。本案告訴人於警訊中即指陳：於九十年十二月十七日九時，在臺北縣林
    口鄉○○路○○路口遭ＳＨ｜七二○一號自小貨車撞傷；當時駕駛ＰＯＰ｜八三
    三號重機車；當時駕駛ＰＯＰ｜八三三號重機車行駛中湖路往八里方向，與ＳＨ
    ｜七二○一號自小貨車同向併排而行，至中湖路湖子路口時，該ＳＨ｜七二○一
    號自小貨車直接進行右轉插入湖子路，當時我已煞車，還是遭該自小貨車勾住而
    連人帶車倒在地上，該ＳＨ｜七二○一號自小貨車也沒有停下車來看我有無傷，
    而且還加速逃逸，我遭撞上時，沒有目擊到該肇事車輛，（肇事車牌號碼）是由
    一名不詳之女子拿給我的等語（見偵查卷第六頁）。在原審調查中仍指稱：當時
    我沿著中湖路和被告駕駛的小貨車同向併排而行，至中湖路湖子路口時，該ＳＨ
    ｜七二○一號自小貨車同向併行行駛，我在被告車輛右側，行駛至交岔路口時，
    被告沒有打任何方向燈就直接右轉，被告車輛的右後輪擦撞到我機車左手把或後
    照鏡，我機車不穩就倒地，我坐起來就馬上看肇事車輛車號，被告車輛撞到我時
    車速有慢下來，但又馬上加速駛離，當時有一台轎車從被告轉進的道路駛出來，
    車上有人看到被告的車牌號碼，該車駛出來到路口停下來，車上的人交給我被告
    車輛的號碼，跟我看到的車號是一樣的，之後路上的人把我扶起來云云（見原審
    卷第二十六頁）；並提出受傷之診斷證明書及車損照片附卷為證（見偵查卷第九
    頁、第十三頁、第十四頁）。次查，雖告訴人先後供詞中關於被撞時是否有目擊
    肇事車輛乙節，尚有不同；然其在遭受突然撞擊，受到鎖骨骨折傷害之際，剎那
    間之驚恐、痛苦應可想見，自難期待其聖後能有冷靜、詳實之回憶。況據承辦之
    警員梁秋平在本院準備程序中到庭具結證稱：是，他（告訴人）有給我一張紙條
    ，紙條上寫的就是肇事車輛的車號，我帶回警局查詢之後，就交還給被害人等語
    （見本院九十二年十二月十一日準備程序筆錄）。而在台灣地區行駛之車輛何止
    數百萬輛、車牌何止數百萬號，乃該甲○○○○按此車號查證，竟可覓得被告所
    駕駛之該車號車輛確為自小貨車；且被告在被查獲到案後，亦坦承有於該時間駕
    駛該自小貨車沿中湖路行駛，到湖子路口右轉（見原審卷第二十六頁）。則告訴
    人所為之前揭指述，顯然確實有其事實根據，並非出自編撰誣陷；告訴人於九十
    年十二月二十七日上午九時許，在臺北縣林口鄉中湖魯與湖子路交岔路口，有與
    被告駕駛自小貨車相遇，應可認定。再查，告訴人對於肇事時，究竟係遭自小貨
    車勾住而跌倒，或係右後輪擦撞？其先後陳述，略有不同；被告所駕自小貨車亦
    未有明顯之擦撞痕跡。然衡諸一般常情，若僅係側面力道不大之擦撞，並不必然
    會留下明顯之擦撞痕跡。而告訴人在原審調查中已然詳確指證：被告車輛的右後
    輪擦撞到我機車左手把或後照鏡，我機車不穩就倒地；... 大約隔了十幾到二十
    分鐘，被告車輛又開回來慢速應過看著我，我也看著他，但他又繼續開走，因我
    手斷掉很痛無法反應云云（見原審卷第二十七頁）；並有其所提出受傷之診斷證
    明書及車損照片附卷為證。參諸被告在原審調查中亦供陳：我右轉後就聽到車後
    路段有撞擊聲；... 約隔十幾分鐘到二十分鐘，再駛經該處時，就看到告訴人及
    他的機車在左側的路邊，好像損壞很嚴重等語（見原審卷第二十六頁）。則告訴
    人指訴遭被告所駕駛自小貨車在右轉時擦撞，人車倒地受傷等情，自亦可信。
  (二)次按汽車行駛至無號誌交岔路口，轉彎車應暫停讓直行車先行，道路交通安全規
    則第一百零二條第二款定有明文。被告駕駛汽車自應注意遵守此項規定；依當時
    情形又無不能注意情事，乃竟疏於注意而違反此項規定貿然左轉，致與告訴人騎
    乘之機車發生擦撞肇事，自應負過失責任。再查，告訴人因本案車禍致左鎖骨骨
    折之傷害，有診斷證明書一紙在卷可查（見偵查卷第九頁）。被告之過失駕駛行
    為，致告訴人受有前述之傷害，則被告之過失與告訴人所受傷害結果間，顯具有
    相當因果關係，亦可認定。
  (三)關於肇事時間，檢察官訊問之筆錄中雖均記載為「九十年十月十七日」，起訴書
    內又誤為「九十年十二月十七日」，然此乃偵查階段之疏失，核與告訴人之指述
    是否真實無關，附此敘明。
  (四)綜上所述，被告所辯各節，均不足採。本件事證已臻明確，被告犯行洵堪認定，
    應予依法論科。
二、被告乙○○係為特力屋量販店送貨之小貨車司機，為從事駕駛業務之人，業據其
    供陳在卷；其因執行業務時，駕駛小貨車右後方擦撞丙○○機車左方後視鏡，造
    成人車倒地，致丙○○受有左鎖骨骨折之傷害部分，核係犯刑法第二百八十四條
    第一項前段之過失傷害罪；又被告駕駛動力交通工具肇事，致人受傷而逃逸，係
    犯刑法第一百八十五條之四肇事逃逸罪，被告所犯上開過失傷害罪、肇事逃逸二
    罪間，手段不同、構成要件互異，應予分論併罰。
三、原審未及詳查，遽為被告無罪之諭知，尚有未當。公訴人之上訴意旨執以指摘原
    判決不當，為有理由，應由本院將原判決撤銷改判。爰審酌被告之生活狀況、品
    行、知識程度，及本案過失之程度，所致告訴人之傷害，肇事後逃逸惡性非輕，
    及犯罪後仍多方飾詞卸責毫無悔意之態度等一切情狀，量處如主文所示之刑，並
    定其應執行之刑，及諭知易科罰金之折算標準。
據上論斷，應依刑事訴訟法第三百六十九條第一項前段、第三百六十四條、第二百九
十九條第一項前段，刑法第二百八十四條第一項、第一百八十五條之四、第四十一條
第一項、第五十一條第五款，罰金罰鍰提高標準條例第一條前段、第二條，判決如主
文。
本案經檢察官田炳麟到庭執行職務。
中      華      民      國    九十二    年     十二     月    三十一    日
                              臺灣高等法院刑事第十二庭
                                  審判長法  官   劉  景  星
                                        法  官   陳  志  洋
                                        法  官   陳  博  志
右正本證明與原本無異。
公共危險部分如不服本判決應於收受送達後十日內向本院提出上訴書狀，其未敘述上
訴之理由者並得於提起上訴後十日內向本院補提理由書（均須按他造當事人之人數附
繕本）。
過失傷害部分不得上訴。
                                        書記官   陳  嘉  文
中      華      民      國    九十三    年      一      月      五      日
附錄本案所犯法條全文：
刑法第二百八十四條
因過失傷害人者，處六月以下有期徒刑、拘役或五百元以下罰金。致重傷者，處一年
以下有期徒刑、拘役或五百元下罰金。
從事業務之人，因業務之過失傷害人者，處一年以下有期徒刑、拘役或一千元以下罰
金。致重傷者，處三年以下有期徒刑、拘役或二千元以下罰金。
刑法第一百八十五條之四：
駕駛動力交通工具肇事，致人死傷而逃逸者，處六月以上五年以下有期徒刑。


司法院資訊處製作；財團法人民間司法改革基金會備份。
